【裁判字號】    97,交抗,191
【裁判日期】    970826
【裁判案由】    聲明異議
【裁判全文】
臺灣高等法院臺南分院交通事件裁定     97年度交抗字第191號
抗  告  人  甲○○  51歲民.
上列抗告人因違反道路交通管理處罰條例案件，不服臺灣臺南地
方法院中華民國九十七年七月十六日裁定（97年度交聲字第404
號），提起抗告，本院裁定如下：
    主  文
抗告駁回。
    理  由
一、本件抗告意旨略以：抗告人於九十七年七月三日於原審法院
    受審時，電腦放映機會臨時故障，而抗告人於九十七年三月
    二十九日接受酒測時，已用力吹氣，機器並無反應，也要員
    警吹吹看，員警不吹，亦不准許抗告人到附近佳里綜合醫院
    抽血測試，執意開立拒測罰單，希望本院慎重審查等云云。
二、原裁定意旨略以：本件警員對於抗告人進行攔檢時，由其身
    上聞到明顯之酒味，復於抗告人所騎機車之置物箱內發現未
    飲盡之酒，客觀上業足以使警員對於駕駛機車在路上行駛之
    抗告人，產生其可能有酒後駕車之合理判斷，警員依法自可
    要求抗告人進行呼氣酒精濃度之測試檢定。是抗告人明知警
    員要求其進行該項測試，且其知悉如何適當呼氣而讓呼氣酒
    精濃度測試儀器達到足以感應測出濃度，復具有適當呼氣而
    透過呼氣酒精濃度測試儀器進行酒精濃度測試之能力，然其
    從九十七年三月十九日二十二時二十分許為警攔阻之時，至
    同日二十三時二十一分許開立本件舉發通知單之長時間，經
    警員提供礦泉水漱口，猶對警員一再且多次請求適當吹氣而
    進行呼氣酒精濃度，以及告知拒測將受處罰之勸導，僅口含
    吹管而不適當呼氣，致使呼氣酒精濃度測試儀器完全未感應
    吹氣而無法進行測試，則異議人經由不適當呼氣而使呼氣酒
    精濃測試儀器無法測試出酒精濃度之舉動，實已彰顯其存有
    拒絕接受酒精濃度測試檢定之意，不容其否認。又員警即證
    人劉芳銘業稱在昏迷不醒之狀況下才會採用抽血檢驗酒精濃
    度，當時抗告人並無昏迷，尚與其耗了一個多小時等語，且
    依舉發過程之錄影內容，抗告人尚能站立及言語應答，復未
    見有何發生事故倒地或昏迷等陷於無法進行呼氣酒精濃度測
    試之情狀，自無須以抽血檢驗方式替代呼氣酒精濃度測試之
    必要，則抗告人以抽血檢驗為不願接受呼氣酒精濃度測試之
    理由，不僅欠缺必要性，更由其藉此一再拖延而不願接受測
    試之舉動，益徵其抗拒接受酒精濃度測試檢定之意圖。從而
    ，抗告人拒絕接受處罰條例第三十五條第一項之酒精濃度測
    試檢定之違規行為，堪予認定，原處分機關據以依處罰條例
    第三十五條第四項、第六十七條第二項規定，以原處分進行
    裁罰，並無不當，本件異議為無理由，應予駁回。
三、經查：
（一）按警察對於已發生危害或依客觀合理判斷易生危害之交通
      工具，得予以攔停並要求駕駛人接受酒精濃度測試之檢定
      ，警察職權行使法第八條第一項第三款定有明文。又汽車
      駕駛人拒絕接受處罰條例第三十五條第一項酒精濃度之測
      試檢定者，處六萬元罰鍰並吊銷該駕駛執照、三年內禁考
      ，處罰條例第三十五條第四項、第六十七條第二項分別立
      有規定。
（二）臺南縣警察局學甲分局警員以抗告人於九十七年三月二十
      九日二十二時二十分許，駕駛車牌號碼MVN-306號機車行
      經臺南縣學甲鎮大灣農會分部前時，因疑似有酒後駕車之
      行為，經臺南縣警察局學甲分局警員欲對抗告人進行呼氣
      酒精濃度之測試檢定，然直至同日二十三時二十一分許，
      抗告人雖經警多次勸導，其均不配合而拒絕進行呼氣酒精
      濃度測試，致有拒絕接受處罰條例第三十五條第一項酒精
      濃度測試檢定之違規行為，而開立本件舉發通知單予以舉
      發，並經原處分機關以上揭違規事實明確，依處罰條例第
      三十五條第四項、第六十七條第二項規定，以原處分對抗
      告人裁處罰鍰六萬元，並吊銷駕駛執照、三年內禁考等情
      ，有本件舉發通知單及原處分各一份可稽。惟抗告人不服
      原處分，辯稱案發時已配合呼氣為酒精濃度之測試，員警
      所使用之呼氣酒精測試器似有故障，且員警未准許至醫院
      為抽血檢驗等，經原審法院駁回異議後，復提起抗告。
（三）經勘驗拍攝舉發過程之錄影內容，顯示拍攝日期為九十七
      年三月二十九日、警員陳述開始攝影之時間為該日二十二
      時二十五分、錄影時間共計為十六分三十四秒，而在該錄
      影期間，見在本件抗告人為警攔阻之地點，抗告人全程均
      站立陳述，且回答言語流利，並無昏迷或無法回應之狀態
      ，警員詢問抗告人是否配合進行呼氣酒精濃度測試，抗告
      人答稱要抽血檢測，警員告知若非昏迷狀態，即不能以抽
      血方式檢測，並向抗告人告知若拒絕進行呼氣酒精濃度測
      試，將受罰鍰及吊銷駕照之處罰，抗告人喝水漱口後，又
      表示要去醫院抽血檢測，警員告知抗告人並未昏迷且能言
      語陳述，應進行呼氣酒精濃度測試，並請抗告人配合進行
      呼氣酒精濃度測試，抗告人復喝水漱口後，警員將呼氣酒
      精濃度測試儀器由抗告人口含呼氣測試吹管，並告知呼氣
      五秒至儀器產生「嗶」聲始能完成測試，但抗告人僅數次
      用口含著吹管而不適當吹氣，致呼氣酒精濃度測試儀器因
      未感應吹氣而未能進行測試，警員並一再請抗告人吹氣以
      利進行呼氣酒精濃度測試，若拒測將受罰鍰及吊照之處罰
      ，惟抗告人在抽煙後，仍僅口含吹管而不適當呼氣，警員
      一再告知抗告人不要只含著吹管而不吹氣，但抗告人仍只
      含著吹管而完全不吹氣，致儀器完全未感應吹氣而無法進
      行測試等情，有原審卷九十七年七月三日勘驗筆錄可憑。
（四）另本件警員持對抗告人進行呼氣酒精濃度測試之呼氣酒精
      測試器，係器號020157D號，LION牌、SD-400P型號之電化
      學式呼氣酒精測試器，並經我國經濟部標準檢驗局於九十
      六年五月十七日檢定合格（檢定合格證書單碼：MOJA0000
      000），合格有效期間為一年，且使用次數尚未超過一千
      次等情，有臺南縣警察局學甲分局九十七年七月十日南縣
      學警四字第090007102號函附及函附之經濟部標準檢驗局
      九十六年五月十八日呼氣酒精測試器檢定合格證書一份可
      憑（見原審卷第三十九頁），則本件警員用於測試異議人
      呼氣酒精濃度之儀器，於對異議人進行測試之時，係經檢
      驗合格，而準確度及正確性均值得信賴之儀器，並無所謂
      故障而無法正常測試之情形可言，抗告人主張該儀器可能
      故障云云。
四、綜上所述，抗告人駕駛機車於前揭時、地違規事證明確。原
    審因認原處分機關所認違規情事無誤，而駁回聲明異議，本
    院經核無不當或違法。抗告人猶不知悔改，執前詞狡稱原裁
    定違法不當，為無理由，應予駁回。
據上論結，應依道路交通案件處理辦法第二十六條，刑事訴訟法
第四百十二條，裁定如主文。
中    華    民    國    97    年    8     月    26    日
                  刑事第二庭    審判長法  官  葉居正
                                      法  官  洪碧雀
                                      法  官  吳勇輝
以上正本證明與原本無異。
不得再抗告。
                                      書記官  李良倩
中    華    民    國    97    年    8    月    27    日


司法院資訊處製作；財團法人民間司法改革基金會備份。
